【裁判字號】    89,上易,318
【裁判日期】    890330
【裁判案由】    侵占
【裁判全文】
臺灣高等法院臺南分院刑事判決        八十九年度上易字第三一八號  Ａ
      上  訴  人
      即  被  告  甲  ○  ○
右上訴人因侵占案件，不服臺灣臺南地方法院八十八年度易字第二四九七號中華民國
八十八年十一月三十日第一審判決（起訴案號：臺灣臺南地方法院檢察署八十八年度
偵字第七九四九號），提起上訴，本院判決如左：
      主      文
上訴駁回。
甲○○緩刑貳年。
      事      實
一、甲○○於民國（下同）八十七年八月十四日，向台南市○○路二七九號怡和交通
    有限公司（以下簡稱怡和公司）承租車牌號碼Ｕ八─四六０號營業小客車一輛，
    約定每日租金新台幣（下同）七百元，每三日繳款一次，租期三個月，承租期間
    若有違誤繳交車款時視同違約，車輛由怡和公司收回。詎甲○○竟意圖為自己不
    法之所有，自同年十月十七日即未依約繳納租金，亦未通知怡和公司終止租約，
    且拒不還車，將其持有之該輛小客車侵占入己，供己使用。嗣經怡和公司於同年
    十一月二十六日在台南縣永康市○○○路八七二巷內尋獲該車，予以取回，並於
    同年十二月七日通知甲○○辦理結清租金及返還行車執照、鑰匙事宜，惟甲○○
    仍不出面處理，且未交還行車執照及鑰匙及結清租金。
二、案經怡和公司訴請臺灣臺南地方法院檢察署檢察官偵查起訴。
      理      由
一、訊據上訴人即被告甲○○矢口否認有侵占犯行，辯稱：伊沒有侵占告訴人車子之
    意思，只是遲付租金而已云云。惟查，右揭事實，業據告訴人怡和公司指訴綦詳
    ，並有被告與告訴人怡和公司簽訂之汽車租賃契約乙紙在卷足憑，依該契約之約
    定，被告自八十七年八月十四日起向告訴人承租上開車輛，每日租金七百元，每
    三日繳費一次，租期三個月，如有延誤繳交車款視同違約；如停止承租車輛時，
    須提前三天告知，並歸還車輛。而被告提供之戶籍地址、目前地址，如有變更應
    於三天內告知告訴人，此為該契約第三、四、十、十四條所記載明確。則被告依
    約應負繳納車款之義務，如無力繳納亦應依約交還所租車輛，且住居所如有變動
    應告知告訴人。然被告自八十七年十月十七日起即未繳納租金，亦不交還車輛，
    又未向怡和公司表示終止租約或要求緩期清償租金，且未告知告訴人其已將住處
    遷至台南縣永康市○○○路八七二巷十八號，致告訴人無法獲知其行蹤，而將該
    車留供己用一個月餘，始經告訴人自行尋獲取回該車，顯有易持有為所有之侵占
    犯意甚明，足認被告上開辯解，係屬事後卸責之詞，不足採信，本件事證明確，
    被告犯行堪以認定。
二、核被告甲○○意圖為自己不法之所有，而侵占其持有之告訴人上開車輛，所為係
    犯刑法第三百三十五條第一項之侵占罪。原審審酌被告犯罪之動機、目的、手段
    、所生危害、犯罪後迄未與告訴人和解償付損失等一切情狀，引依刑法第三百三
    十五條第一項，罰金罰鍰提高標準條例第一條前段之規定，量處有期徒刑四月，
    以資懲儆。其認事用法核無違誤，量刑亦稱允當。被告上訴意旨，否認犯罪，指
    摘原判決不當，非有理由，應予駁回。
三、又查被告甲○○於七十五年間曾因傷害案件，經臺灣臺南地方法院判處有期徒刑
    六月，於七十五年十一月十八日易科罰金執行完畢後，五年以內未曾受有期徒刑
    以上刑之宣告，有本院被告全國前案紀錄表在卷足憑，本件因一時貪念，致罹刑
    典，於本院審理中已與告訴人達成和解，賠付所欠之車款，有和解書一紙附卷可
    稽，經此科刑判決，當知警惕而無再犯之虞，本院因認被告上開所宣告之刑，以
    暫不執行為適當，爰併宣告緩刑二年，以勵自新。
據上論斷，應依刑事訴訟法第三百六十八條、刑法第七十四條第二款，判決如主文。
本案經檢察官羅清溪到庭執行職務。
中    華    民    國      八十九      年      三      月      三十      日
                                  臺灣高等法院臺南分院刑事第二庭
                                      審判長法官  游    明    仁
                                            法官  蔡    長    林
                                            法官  呂    佳    徵
右正本證明與原本無異。
不得上訴。
                                      法院書記官  陳    嘉    琍
中    華    民    國      八十九      年      四      月       五       日
附錄本案論罪科刑法條全文：
刑法第三百三十五條第一項：意圖為自己或第三人不法之所有，而侵占自己持有他人
                          之物者，處五年以下有期徒刑、拘役或科或併科一千元
                          以下罰金。


司法院資訊處製作；財團法人民間司法改革基金會備份。
